臺灣宜蘭地方法院刑事判決　　　　　99年度訴字第223、412號
公　訴　人　臺灣宜蘭地方法院檢察署檢察官
　　　　　　臺灣臺東地方法院檢察署檢察官
被　　　告　賴裕星
選任辯護人　法律扶助林恒毅律師
被　　　告　賴吟星
選任辯護人　法律扶助黃豪志律師
上列被告等因毒品危害防制條例案件，經檢察官提起公訴（98年
度偵字第4870號）及臺灣臺東地方法院檢察署檢察官追加起訴（
99年度偵字第2156號），本院判決如下：
    主  文
賴裕星共同犯販賣第一級毒品，累犯，處有期徒刑拾柒年。
賴吟星共同犯販賣第一級毒品，處無期徒刑。褫奪公權終身。
    犯罪事實
壹、賴裕星前於92年及93年間因施用毒品案件，經臺灣屏東地方
    法院分別以92年度訴字第677號及93年度簡字第918號各判處
    有期徒刑1年6月及4月確定，嗣並裁定應執行有期徒刑1年9
    月確定，於95年1月25日假釋付保護管束，於95年3月20日因
    保護管束期滿未經撤銷假釋，未執行之刑已以執行完畢論。
貳、賴吟星為賴裕星之弟，二人均明知海洛因為毒品危害防制條
    例第2條第2項第1款所規定之第一級毒品，依法不得販賣，
    渠等竟基於共同販賣第一級毒品海洛因之犯意聯絡，先由賴
    裕星向蘇麗如（所涉販賣第一級毒品海洛因之犯行，業經臺
    灣高等法院高雄分院以98年度上訴字1377號判處有期徒刑15
    年2月確定）詢問有無購得第一級毒品海洛因之管道，並透
    過蘇麗如與真實姓名年籍均不詳綽號「齊哥」之成年男子（
    下稱「齊哥」）約定以新臺幣（下同）85萬元購買第一級毒
    品海洛因5包。而由賴裕星與知情之周文姬（未據起訴）即
    於96年6月7日凌晨駕駛賴吟星所有車號DY-0360號自小客車
    自臺北南下屏東，並由周文姬於同日上午在第一商業銀行恆
    春分行申辦00000000000號帳戶，以供賴吟星將購買海洛因
    之價金85萬元轉入之用。賴吟星則於同日周文姬開戶後，即
    以活儲存款（帳號00000000000）轉帳20萬元及支票存款（
    帳號00000000000）轉帳60萬元，另5萬元由現金方式，存入
    前揭周文姬之第一商業銀行恆春分行帳戶內。周文姬隨即依
    賴吟星之指示，領取該85萬元交予賴裕星，賴裕星則於同日
    11時30分許，持前往屏東縣南州鄉南州公園，向「齊哥」購
    得第一級毒品海洛因5包（合計淨重166.87公克），並將85
    萬元交予「齊哥」。然因該次交易過程業經行政院海岸巡防
    署海岸巡防總局南部地區巡防局屏東機動查緝隊員警執行通
    訊監察及現場跟監，嗣賴裕星於同日12時15分許，駕駛前揭
    自小客車行經屏東縣南州鄉○○村○○路76之1號前路口時
    ，為警攔查並在該車內扣得上述販入之海洛因5包。
貳、案經臺灣板橋地方法院檢察署檢察官呈請臺灣高等法院檢察
    署檢察長令轉臺灣宜蘭地方法院檢察署檢察官偵查起訴及臺
    灣臺東地方法院檢察署檢察官追加起訴。
    理  由
壹、程序方面：
一、按法院組織法第62條規定，檢察官於其所屬檢察署管轄區域
    內執行職務。但遇有緊急情形或法律另有規定者，不在此限
    。刑事訴訟法第13條規定，法院因發見真實之必要或遇有急
    迫情形時，得於管轄區域外行其職務；同法第14條規定，法
    院雖無管轄權，如有急迫情形，應於其管轄區域內為必要之
    處分；同法第16條規定，第13條及第14條之規定，於檢察官
    行偵查時準用之。又數人共犯一罪，為相牽連案件。於第一
    審辯論終結前，得就與本案相牽連之犯罪或本罪之誣告罪，
    追加起訴，刑事訴訟法第7條第2款、第265條第1項分別定有
    明文。查其立法意旨，係在相牽連案件有其事證之關連性，
    若同一訴訟程序審理，因各項人證、物證之相互勾稽，有助
    於直接審判法官證據心證之形成，為發現事實所必要之法定
    程序。再司法院大法官於93年7月23日議決釋字第582號解釋
    ，認「憲法第16條保障人民之訴訟權，就刑事被告而言，包
    含其在訴訟上應享有充分之防禦權。刑事被告詰問證人之權
    利，即屬該等權利之一，且屬憲法第8條第1項規定『非由法
    院依法定程序不得審問處罰』之正當法律程序所保障之權利
    」。是以共犯間為確保對其他共犯之詰問權、對質權，使數
    共犯於同一訴訟程序中進行審理(即共同被告)，對於訴訟經
    濟及促使性質屬證人身分之共同被告(或其他共犯)，依法定
    程序到場具結陳述，並接受被告之詰問，其陳述方符合得作
    為認定被告犯罪事實之判斷依據。故數人共犯一罪追加起訴
    ，同一訴訟程序進行審理，為案件發現事實所必要，洵是事
    理之當然。查本件係被告賴裕星與追加被告賴吟星共同販賣
    第一級毒品海洛因之相牽連案件，渠等各別所犯之基本犯罪
    事實同一，共犯間互為證人，且案件之相關物證、書證，復
    屬相同，檢察官將被告賴吟星追加起訴，對於繫屬中之賴裕
    星之犯罪事實及訴訟程序之進行，甚至是對其他共犯(共同
    被告)之詰問權或對質權之進行，均有助益，明顯為案件發
    現事實所必要，依上開說明，檢察官為訴之追加，應為合法
    。
二、按被告以外之人於審判外之言詞或書面陳述，除法律有規定
    者外，不得作為證據，刑事訴訟法第159條第1項定有明文。
    查對被告賴吟星而言，共同被告賴裕星於96年7月5日於警詢
    所為之陳述，屬被告賴吟星以外之人於審判外之陳述，被告
    賴吟星爭執被告賴裕星前揭警詢筆錄之證據能力，復查無得
    例外具有證據能力之規定，故對被告賴吟星而言，無證據能
    力。
三、又被告以外之人於審判外之言詞或書面陳述，除法律有規定
    者外，不得作為證據，刑事訴訟法第159條第1項固有明文。
    惟被告以外之人於審判外之陳述，經當事人於審判程序同意
    作為證據，法院審酌該言詞陳述或書面陳述作成時之情況，
    認為適當者，亦得為證據；當事人、代理人或辯護人於法院
    調查證據時，知有上開刑事訴訟法第159條第1項不得為證據
    之情形，而未於言詞辯論終結前聲明異議者，視為有前項之
    同意，刑事訴訟法第159條之5亦有明文。本案起訴書所列舉
    除上述以外之各項證據，經本院於審判程序提示予被告賴裕
    星、賴吟星及其之辯護人，並告以內容要旨，被告2人及其
    辯護人均表示無意見，且未聲明異議，本院審酌相關言詞陳
    述或書面陳述作成時之情況，認為適當，依前揭法條意旨，
    均得援為本案證據。
貳、實體方面：
一、訊據被告賴裕星及賴吟星均否認販賣第一級毒品海洛因之犯
    行，被告賴裕星辯稱：其透過蘇麗如與綽號「齊哥」之成年
    男子購買85萬元之海洛因，係為供己施用，而一次大量購買
    海洛因比較便宜云云；被告賴吟星則辯稱：被告賴裕星去屏
    東買海洛因，與伊無關，就被告賴裕星於96年7月5日警詢時
    供稱是代替伊去購買云云，被告賴裕星已改稱係虛偽陳述，
    並遭判處偽證罪確定，故不得採為伊不利之證據云云。
二、經查：
  (一)被告賴裕星與周文姬於96年6月7日凌晨駕駛賴吟星所有車號
    DY-0360號自小客車自臺北南下屏東，並由周文姬於96年6月
    7日上午在第一商業銀行恆春分行申辦00000000000號帳戶，
    以供賴吟星將購買海洛因之價金85萬元轉入之用。賴吟星則
    於同日周文姬開戶後，匯款85萬元至前揭周文姬之第一商業
    銀行恆春分行帳戶內。周文姬隨即領取該85萬元交予賴裕星
    ，賴裕星則於同日11時30分許，持前往屏東縣南州鄉南州公
    園，向「齊哥」購得第一級毒品海洛因5包（合計淨重166.8
    7公克），並將85萬元交予「齊哥」之事實，業據被告賴裕
    星於警、偵訊時供明（詳海巡署屏東機動查緝隊屏東機字第
    0960010594號卷第10、11、15頁、臺灣屏東地方法院檢察署
    96年度偵字第3811號卷第19、20頁），且為被告賴吟星所不
    爭執，並與證人周文姬於偵查中證述情節相符（詳臺灣屏東
    地方法院檢察署96年度偵字第3811號卷第15頁），應可認定
    。
  (二)被告賴裕星於96年7月6日接受臺灣板橋地方法院檢察署檢察
    官偵訊時證稱：「（問：你於警詢供稱說是賴吟星以他0000
    000000撥打你0000000000電話叫你到他仁壽街住處，他給你
    85萬元要你去南部買毒品，並說他已經聯絡好賣方，要你去
    南部取貨？）那天是因為我弟弟要我代替他去，他給我85萬
    元，我去南部取貨，被警察抓到」等語（詳該署96年度偵字
    第15974號卷第70頁），已供出本件購毒資金85萬元係被告
    賴吟星給予被告賴裕星之事實。且被告賴裕星向綽號「齊哥
    」之成年男子購買85萬元之海洛因，資金係由被告賴吟星以
    活儲存款（帳號00000000000）轉帳20萬元及支票存款（帳
    號00000000000）轉帳60萬元，另5萬元由現金方式存入證人
    周文姬之第一商業銀行恆春分行00000000000號帳戶之事實
    ，有第一商業銀行三重埔分行99年8月25日一三重埔字第001
    10號函及所附傳票在卷可稽（詳本院99年度訴字第223號卷
    第47至51頁背面）。又被告賴裕星於96年6月7日前往屏東購
    買海洛因所駕駛之車號DY-0360號自小客車係被告賴吟星所
    有之事實，復為被告二人所承認（詳同上卷第138、146頁）
    。再被告賴裕星於96年6月7日12時15分許，駕駛車號DY-036
    0號自小客車行經南州鄉○○村○○路76之1號前路口之際，
    旋即為警攔查並當場在被告賴裕星所駕車號DY-0360號自小
    客車內扣得甫交易取得之上開5包海洛因後，被告賴吟星不
    知賴裕星為警查獲，而依96年6月8日10時49分30秒被告賴吟
    星與被告賴裕星之通話內容（詳臺灣板橋地方法院檢察署96
    年度偵字第15974號卷第59頁）為：「（A：賴吟星；B：賴
    裕星）
    B：喂。
    A：喂。
    B：喂。
    A：啊你車在那裡你車不開回來，你車在那裡。
    B：喔，車喔，車晚、晚一點啦。
    A：啊。
    B：車要晚一點啦。
    A：車要晚一點，怎樣。
    B：噎，車晚一點就開回去了。
    A：啊可以那個喔。
    B：嗯啊。
    A：可以嗎。
    B：可以。
    A：你是你自己還是阿妹啊都有。
    B：二個啦。
    A：是回來的路嗎。
    B：沒有啦，還沒。
    A：都還沒有喔。
    B：嗯啊。
    A：啊那個還有在嗎。
    B：啊，有啊。
    A：我匯去的還在嗎。
    B：沒有啊。
    A：啊，你二把那，啊。
    B：在啦。
    A：啊等一下可以交、可以回來喔。
    B：不一定啦，也不知道。
    A：啊現在在那裡。
    B：在快到恆春啦。
    A：在恆春。
    B：對。
    A：在恆春喔。
    B：嗯，晚一點我再打給你啦。
    A：好啦好啦。」
    依該通話內容所示，被告賴吟星以門號0000000000號行動電
    話打電話給被告賴裕星持有之門號0000000000號行動電話稱
    ：「啊你車在那裡，你車不開回來，你車在哪裡」等語，係
    詢問被告賴裕星在哪裡，為何不將車開回來，被告賴裕星始
    支吾其詞，被告賴吟星察覺不對勁，始探詢「你是你自己還
    是阿妹啊都有」、「是回來的路嗎」，問被告賴裕星是伊自
    己還是周文姬都被警察抓，是在回來的路上被抓等語，被告
    賴吟星關心伊匯到周文姬帳戶之85萬元買海洛因之事情，而
    對被告賴裕星問：「啊那個還有在嗎」、「我匯去的還在嗎
    」，則係探詢85萬元現金或購得之海洛因是否為警查獲，足
    證被告賴吟星與被告賴裕星係基於共同販賣第一級毒品海洛
    因之犯意，由被告賴吟星出資85萬元，被告賴裕星則出面至
    屏東購買海洛因5包（淨重166.87公克）之事實。
  (三)依96年6月8日10時49分30秒被告賴吟星與被告賴裕星之通話
    內容（詳臺灣板橋地方法院檢察署96年度偵字第15974號卷
    第59、60頁）：「（A：賴吟星；B：賴裕星）B：皮啊喔。
    A：怎樣。
    B：10萬元交保啦。
    A：啊。
    B：10萬元交保啦。
    A：10萬交保，那有錢給你交保。
    B：啊。
    A：一毛錢都沒有。
    B：沒有喔。
    A：嗯啊，啊那些錢都去了喔。
    B：嗯啊。
    A：啊是怎麼樣，啊你、我不是叫你、你不是枋寮，為什麼
       還在恆春。
    B：沒有啦，現在帶，現在我東西接到後。
    A：嗯。
    B：完後利牛馬上，我馬上就被抓了。
    A：這樣利牛、利牛出你的。
    B：嗯啊。
    A：對嗎。
    B：嗯啊，啊現在叫我咬利牛啊。
    A：那就咬他啊。
    B：嗯啊，我就咬他啊。
    A：對啊，沒有錢了，沒有錢可以給你交保了。
    B：都沒有辦法喔。
    A：都沒有了，連一毛錢也沒有，整個都完（玩）完了。
    B：好啦，沒有就好了，沒有我就收押就好了。
    A：好啦。
    B：好。」
    被告2人均承認所稱「利牛」者，實為「蘇麗如」。依上開
    通話內容所示，係被告賴裕星打電話給被告賴吟星告知伊被
    查獲情形，要交保10萬元。被告賴吟星稱：「那些錢都去了
    喔」等語，應係指被告賴吟星匯的85萬元被警查獲，此有該
    通通話內容被告賴吟星稱：「都沒有了，連一毛錢也沒有，
    整個都玩完了」，更可證明被告賴吟星將錢交給被告賴裕星
    至屏東透過蘇麗如向「齊哥」購買海洛因，但為警查獲，被
    告賴吟星才說：「整個都玩完了」。接著被告賴裕星告知被
    告賴吟星：「現在我東西接到後」、「完後利牛馬上，我馬
    上就被抓了」，被告賴吟星稱：「這樣利牛，利牛出你的」
    ，被告賴裕星稱：「現在叫我咬利牛」，被告賴吟星接話稱
    ：「那就咬他啊」等語，可知被告賴吟星應知悉被告賴裕星
    在96年6月7日上午11時30分許經蘇麗如帶領，前往屏東縣南
    州鄉南州公園，向「齊哥」購買85萬元海洛因5包之後為警
    在同日12時15分許，為警查獲之事實。
  (四)又依被告賴吟星於96年6月8日11時12分45秒與綽號「黑馬」
    之通話內容（詳臺灣板橋地方法院檢察署96年度偵字第1597
    4號卷第60頁）：「（A：賴吟星，B：「黑馬」）：
    A：讓利牛設計的。
    B：是喔。
    A：嗯啊，他接完以後，利牛離開人家就上前抓人了。
    B：啊賠多少。
    A：啊現在說要10萬元交保。
    B：我是說啊賠多少。
    A：啊。
    B：這次。
    A：這次喔。
    B：嗯啊。
    A：你想呢。…
    A：我整個都去了。
    B：嗯。
    A：我整個臉都黑掉了，白腳踶，透世人也不曾說讓他去那
       個，頭一次就，不然我也不曾叫他出門在那個。
    B：嗯。
    A：幹你娘，白腳踶，我要去的時候我就跟他說那太遠，我
       看不要好了，啊我跟人家講好了，那人家準備好了，那
       要下去啦，那不能去啦，為了說要賺這次幾萬塊，結果
       這條整個都完（玩）完了。」
    則被告賴吟星打電話給「黑馬」稱：「讓利牛設計的」、「
    他接完後，利牛離開人家就上前抓人」等語，被告賴吟星向
    綽號「黑馬」之人提及被告賴裕星與蘇麗如交易海洛因為警
    查獲，懷疑是蘇麗如設計等語，又綽號「黑馬」之人問被告
    賴吟星：「賠多少錢？」，被告賴吟星稱：「我整個都去了
    」、「我整個臉都黑掉了，白腳踶，透世人也不曾說讓他去
    那個，頭一次就，不然我也不曾叫他出門在那個」、「幹你
    娘，白腳踶，我要去的時候我就跟他說那太遠，我看不要好
    了，啊我跟人家講好了，那人家準備好了，那要下去啦，那
    不能不去啦，為了說要賺這次賺幾萬塊，結果這條整個都完
    （玩）完玩了」等語，顯然被告賴吟星交85萬元給賴裕星至
    屏東購買海洛因係為販賣營利，而為警查獲，被告賴吟星損
    失慘重，才會辱罵：「幹你娘、白腳踶」，「為了說要賺這
    次賺幾萬塊，結果這條整個都完（玩）完了」等語之事實。
    綜上，益證被告2人確有共同販賣第一級毒品海洛因之事實
    。
  (五)本案發生時，被告賴裕星與被告賴吟星分住在臺北市及臺北
    縣（現改制為新北市），被告賴裕星使用該自小客車係要前
    往屏東縣，路途甚遠，且被告賴裕星亦承認：「因為是我向
    他借車的，而我沒有駕照，被告賴吟星會擔心人車的安全問
    題，因為車子是他的」等語（詳同上卷第142頁），則被告
    賴吟星將經常要使用之自小客車借予被告賴裕星，應知被告
    賴裕星之用途。且前述被告賴吟星與被告賴裕星於96年6月8
    日10時49分30秒之通話內容：「我不是叫你、你不是枋寮，
    為什麼還在恆春」；及被告賴吟星與綽號「黑馬」之男子間
    之通話內容：「我要去的時候我就跟他說那太遠」等語所示
    ，亦可證明被告賴吟星知悉被告賴裕星之目的地。被告賴吟
    星辯稱：「（問：被告賴裕星向你說明96年6月6日向你借車
    的原因？）沒有」，「（問：你是否知道被告賴裕星借車要
    去哪裡？要去幾天？）都沒有說，但是車子我要使用，他之
    前也常常向我借車，他通常就是用完就開回來了，所以我沒
    有特別問他」，「（問：你當時有無告訴被告賴裕星你何時
    要用車？）我沒有說」等語（詳同上卷第149頁背面），與
    事實不符，不足採信。
  (六)被告2人均辯稱：被告賴裕星於96年7月6日接受臺灣板橋地
    方法院檢察署檢察官偵訊時證述與事實不符，並經法院判處
    偽證罪確定云云。惟查被告賴裕星遭臺灣板橋地方法院認定
    被告賴裕星犯偽證罪，判處有期徒刑八月，認定之事實為：
    「賴裕星於96年7月6日，在臺灣板橋地方法院檢察署96年度
    偵字第15974號賴吟星違反毒品危害防制條例案件偵查中，
    明知其並未向賴吟星購買第一級毒品海洛因，竟以證人身分
    具結後證稱：其所施用之海洛因係向其弟賴吟星購買，其向
    賴吟星買過3、4次毒品，最近一次係約10幾天前，前往賴吟
    星臺北縣三重市○○街之住處，以一包海洛因5千元之價格
    購買，其當場給賴吟星5千元，賴吟星給其1包海洛因。其帶
    警方前往承德路住處扣得之海洛因殘渣袋亦係向賴吟星購買
    後所遺留之物，其係於今年（96年）農曆年後，前往賴吟星
    仁壽街住處，以一包5千元之價格向他購買的等與事實不符
    之證詞，而就賴吟星是否販賣第一級毒品海洛因予賴裕星之
    於案情有重要關係之事項，故為虛偽陳述。嗣臺灣板橋地方
    法院檢察署檢察官就賴吟星涉犯毒品危害防制條例第4條第1
    項之販賣第一級毒品罪嫌，以96年度偵字第15974號提起公
    訴，並經本院以96年度訴字第2863號案件審理。賴裕星於該
    案裁判確定前之本院96年12月4日審判期日，以證人身分具
    結後，據實供稱：其並未向賴吟星購買毒品，其在偵查中陳
    稱曾向賴吟星購買毒品，係因賴吟星在案發當天叫其過去，
    害其為警查獲，其因氣憤才在檢察官面前作偽證等語，而自
    白其於檢察官偵訊時所為上開證述係屬虛偽，始查悉上情」
    等內容，有該院97年度訴字第3197號判決書在卷可查，而該
    案經被告賴裕星上訴，分經臺灣高等法院以98年度上訴字16
    37號、最高法院以98年度台上字第3570號判決上訴駁回確定
    ，有臺灣高等法院被告前案紀錄表（被告賴裕星）存卷足考
    ，是該確定判決並未認定被告賴裕星於96年7月6日接受臺灣
    板橋地方法院檢察署檢察官偵訊之全部證述均為偽證，是渠
    等所辯，亦無足採。
  (七)至被告賴吟星於審理中辯稱：「我拿85萬元的現金到第一商
    業銀行三重埔分行，存入證人周文姬的第一商業銀行恆春分
    行帳戶。我百分之百確定，我當時是拿現金存入證人周文姬
    的第一商業銀行恆春分行帳戶」云云（詳本院99年度訴字第
    223號卷第145頁背面），與上述(一)不符，無可採信。被告賴
    裕星雖辯稱：85萬元係其於96年6月6日將錢裝入紙袋內交予
    被告賴吟星，再由被告賴吟星於翌日匯入周文姬之帳戶內云
    云。惟查：
  1.經調閱被告賴吟星於第一商業銀行三重埔分行開立之000000
    00000號支票存款明細分類帳交易明細，該帳戶在96年6月1
    日於提示兌現1萬900元，餘額為33萬2899元，分別於96年6
    月4日存入15萬元，於96年6月5日存入15萬元於96年6月7日
    票據號碼0000000號支票提示兌現60萬元。又被告賴吟星於
    第一商業銀行三重埔分行帳號00000000000號活儲存款明細
    分類帳交易明細，該帳戶於96年5月11日於提領3萬、3萬、1
    萬元後之餘額為21萬6085元，於96年5月25日存入2萬元，於
    96年5月29日、5月31日提款3000元、3000元，於96年6月7日
    轉帳支出20萬元（詳本院99年度訴字第223號卷第159頁），
    另上開2帳戶於96年6月7日共匯款80萬元至周文姬之帳戶乙
    節，業如前(一)所述，在在均足顯示上開2帳戶係被告賴吟星
    所使用，本件販入海洛因之資金係由被告賴吟星所支付之事
    實。
  2.被告賴裕星於審理中先證稱：「（問：本件購買海洛因的85
    萬元，是何人所有？）是我與證人周文姬的，詳細比例我不
    記得，我當時與她同住在一起，二人的錢也放在一起，沒有
    分得很清楚」，「（問：85萬元是否你與證人周文姬一起存
    的？放置於家裡何處？）是的。錢就放置於承德路附近的同
    住套房，我房間床頭櫃，當時是與證人周文姬同住於套房」
    ，「（問：證人周文姬是否知道你將你們二人的錢放置於床
    頭櫃？）知道」等語（詳本院99年度訴字第223號卷第143、
    144頁）。但證人周文姬於審理中則證稱：「（問：至96年6
    月6日當天為止，妳共存了多少錢？）大概有45萬元左右，
    我放在家裡抽屜，有用衣服掩蓋，是在化妝台的抽屜」，「
    （問：是否知道被告賴裕星的錢放於何處？）他怎麼可能告
    訴我，我才與他在一起半年多」，「（問：妳方才稱本件購
    得海洛因你有出資42萬5千元，你平時如何保管這些錢？）
    我放在家裡的化妝台裡面，沒有與被告賴裕星的錢放在一起
    ，都是各放各的」，「（問：被告賴裕星的錢放於何處？）
    我不知道，我沒有去翻過他的東西，他可能沒有把錢放在承
    德路的套房」等語（詳同上卷第151、153、155頁），二人
    就同居時，錢是否放在一起、藏放之位置、彼此是否知悉等
    情所述均不相符，足證渠等所述係臨訟虛構之詞，不足採信
    。
  3.被告賴裕星嗣後於100年6月28日審理中改稱：「因為我沒有
    銀行戶頭，所以才將新臺幣85萬元現金，之前於去南部前、
    斷斷續續交錢給被告賴吟星，開始交錢的時間、交付的次數
    我都忘記了」等語（詳同上卷第228頁），固與被告賴吟星
    所供稱：「（問：是否記得96年6月6日當時被告賴裕星如何
    將新臺幣85萬元拿給你？）他之前就有陸陸續續拿錢給我，
    後來他去南部前一天拿了四、五十萬元給我，他拿給我之後
    ，後來我要匯款之前，我本來是將新臺幣85萬元放在家裡就
    出去上班了，後來是被告賴裕星打電話給我要我匯款至證人
    周文姬帳戶，我是先將我銀行帳戶裡面的錢匯款給他的，被
    告賴裕星的錢還是放在家裡，後來忘記有無拿錢去銀行存了
    」等語（詳同上卷第233頁）一致，但被告賴裕星供稱：「
    （問：有無斷斷續續將錢放在被告賴吟星？為何如此？）是
    的。我將錢寄放在他那裡，沒有其他目的，沒有利息可收，
    當時沒有其他目的，我寄放的金額不一定」，「（問：為何
    知道寄放在被告賴吟星那裡的錢大概有新臺幣85萬元？）被
    告賴吟星應該也知道大概的金額，我已經忘記了」，「（問
    ：你稱之前96年6月7日下去南部之前就用紙袋包裝，拿新臺
    幣85萬元給被告賴吟星，與今日所述斷斷續續給他不同，有
    何意見？）時間久了，我也不太清楚，我就是斷斷續續拿給
    他，有時候是放在家裡，有時候拿給被告賴吟星寄放」等語
    （詳同卷第234頁），就此部分，被告賴吟星則陳稱：「（
    問：被告賴裕星為何將錢放在你那裡？）他之前就會這樣，
    或是因為工作關係，沒有收取利息」等語（詳同上頁），但
    85萬元數目非小，焉會無目的的寄放在被告賴吟星處？且上
    開供述，均與其二人於同年3月15日審理中所述迥異，故亦
    不可採信。而渠等之所以會翻改前詞，應係為將購毒之價金
    ，全部推由被告賴裕星所陸續支付，再由被告賴吟星於96年
    6月7日分別以轉帳、支票及現金之方式，一次匯入前述周文
    姬之帳戶內，以脫免被告賴吟星共同販賣第一級毒品之刑事
    責任，然如此辯解，適足以證明渠等在隱瞞購毒資金係被告
    賴吟星所支付之目的。
  4.被告賴裕星於審理中證稱：「（問：證人周文姬有一個第一
    商業銀行恆春分行的帳戶，是否你要她去開戶的？）是的，
    是我於96年6月7日當天早上要她去恆春那裡開戶的」，「（
    問：為何要證人周文姬開立第一商業銀行恆春分行帳戶？）
    因為我的錢放在被告賴吟星那裡，我要被告賴吟星匯款給我
    去買海洛因」等語（詳同上卷第138頁背面），如85萬元係
    被告賴裕星及證人周文姬所有，則渠等可在96年6月6日由證
    人周文姬至金融機構開戶時存入該85萬元，何需先將現金85
    萬元交予被告賴吟星，再由賴吟星匯款？
  (八)另被告賴裕星辯稱所買海洛因係供己或與女友周文姬施用云
    云。惟查被告賴裕星透過蘇麗如購買之海洛因5包，合計淨
    重166.87公克，被告賴裕星於警詢中稱伊每次施用0.03公克
    ，每天3至4次等語（詳海巡署屏東機動查緝隊屏東機字第09
    60010594號卷第12頁），依其自己每天施用的量以4次計算
    ，為每日0.12公克，是查獲之海洛因可供其施用約1390日，
    若被告賴裕星與其女友周文姬共同施用，亦足以施用約695
    日，倘被告賴裕星購買海洛因僅係單純供己施用，豈有一次
    購買2、3年施用之海洛因的量，顯與常情有違，故其辯稱購
    買之海洛因供己或與女友周文姬施用云云，顯不可採信。被
    告賴裕星復辯稱：其一次購入較多數量之毒品供給施用，或
    基於價格之考量，或為減少交易時被警查獲之風險云云。惟
    查被告賴裕星遠從臺北開車至屏東購買大量之海洛因欲載回
    臺北，其風險不可謂不大，且若僅係供自己施用，約可施用
    2、3年，參以被告賴裕星屢次為警查獲施用毒品之犯行，有
    臺灣高等法院被告（賴裕星）前案紀錄表附卷可參，則其囤
    積大量之海洛因在身邊供其施用，更可能增加為警查獲之風
    險，且一旦為警查獲，其鉅資購買之海洛因亦可能為警扣案
    而遭受重大之損失，是其所辯不實。
三、綜上，被告2人所辯不足採信。本案事證明確，渠等共同販
    賣第一級毒品之犯行，均堪認定。
參、論罪科刑：
一、新舊法比較：按毒品危害防制條例第4條業於98年5月20日以
    華總一義字第09800125141號修正公布，修正後毒品危害防
    制條例第4條規定：「製造、運輸、販賣第一級毒品者，處
    死刑或無期徒刑；處無期徒刑者，得併科新臺幣二千萬元以
    下罰金。製造、運輸、販賣第二級毒品者，處無期徒刑或七
    年以上有期徒刑，得併科新臺幣一千萬元以下罰金。製造、
    運輸、販賣第三級毒品者，處五年以上有期徒刑，得併科新
    臺幣七百萬元以下罰金。製造、運輸、販賣第四級毒品者，
    處三年以上十年以下有期徒刑，得併科新臺幣三百萬元以下
    罰金。製造、運輸、販賣專供製造或施用毒品之器具者，處
    一年以上七年以下有期徒刑，得併科新臺幣一百萬元以下罰
    金。前五項之未遂犯罰之」，而修正前第4條規定：「製造
    、運輸、販賣第一級毒品者，處死刑或無期徒刑；處無期徒
    刑者，得併科新臺幣一千萬元以下罰金。製造、運輸、販賣
    第二級毒品者，處無期徒刑或七年以上有期徒刑，得併科新
    臺幣七百萬元以下罰金。製造、運輸、販賣第三級毒品者，
    處五年以上有期徒刑，得併科新臺幣五百萬元以下罰金。製
    造、運輸、販賣第四級毒品者，處三年以上十年以下有期徒
    刑，得併科新臺幣三百萬元以下罰金。製造、運輸、販賣專
    供製造或施用毒品之器具者，處一年以上七年以下有期徒刑
    ，得併科新臺幣一百萬元以下罰金。前五項之未遂犯罰之」
    ，核修正後之規定，得併科之罰金顯已提高，且同條例第17
    條原規定：「犯第四條第一項至第五項、第五條第一項至第
    四項前段、第五條第一項至第四項、第七條第一項至第四項
    、第八條第一項至第四項、第十條或第十一條第一項、第二
    項之罪，供出毒品來源，因而破獲者，得減輕其刑。」，修
    正後變更為第1項規定「犯第四條至第八條、第十條、第十
    一條之罪，供出毒品來源，因而查獲其他正犯或共犯者，減
    輕或免除其刑。」，並新增第2項規定為：「犯第四條至第
    八條之罪於偵查及審判中均自白者，減輕其刑。」，經綜合
    被告賴裕星雖未自白犯行，惟其供出毒品來源因而破獲；被
    告賴吟星就本件販賣第一級毒品之犯行，亦未自白犯罪，且
    未供出毒品來源因而破獲，故無毒品危害防制條例第17條規
    定適用之情，而為新舊法比較，修正後之新法並非較有利於
    被告，依刑法第2條第1項前段之規定，均應適用修正前之毒
    品危害防制條例第4條規定。
二、核被告2人所為，均係犯修正前毒品危害防制條例第4條第1
    項之販賣第一級毒品罪。其二人及周文姬就上開犯行，有犯
    意之聯絡，行為之分擔，均為共同正犯。又被告賴裕星有如
    犯罪事實欄所示之犯罪科刑執行情形，有臺灣高等法院被告
    前案紀錄表可佐，其於有期徒刑執行完畢後5年內，故意再
    犯本件有期徒刑以上之罪，為累犯，除販賣第一級毒品各罪
    法定刑為死刑或無期徒刑不得加重者外，應依刑法第47條第
    1項規定加重其刑。又被告賴裕星於96年6月7日警詢、及同
    年月7日偵訊中供出毒品來源，因而破獲蘇麗如販賣海洛因
    ，蘇麗如並經臺灣高等法院高雄分院以98年度上訴字1377號
    判處有期徒刑15年2月確定之事實，有警、偵訊筆錄及該判
    決書在卷可稽（詳海巡署屏東機動查緝隊屏東機字第096001
    0594號卷第11頁、臺灣屏東地方法院檢察署96年度偵字第38
    11號卷第19頁、臺灣宜蘭地方法院檢察署98年度偵字第4870
    號卷第37至43頁），爰依修正前毒品危害防制條例第17條規
    定，減輕其刑，並先加後減之。爰審酌被告2人之素行、智
    識程度，本案之分工情形為被告賴吟星提供資金，由被告賴
    裕星出面交易之參與程度，及渠等為一己私利而販入具成癮
    性、濫用性、侵害性之第一級毒品海洛因以營利，且販入之
    海洛因合計淨重達166.87公克，數量甚鉅，並審酌被告2人
    犯後態度等一切情狀，分別量處如主文所示之刑，並就被告
    賴吟星部分，依刑法第37條第1項，宣告褫奪公權終身。
三、本案扣得之第一級海洛因5包（合計淨重166.87公克），業
    經臺灣屏東地方法院以96年度訴字800號諭知沒收銷燬，並
    已執行完畢，有臺灣高等法院被告（賴裕星）前案紀錄表及
    該號判決書可查，自毋庸再為沒收銷燬之諭知，併此敘明。
據上論斷，應依刑事訴訟法第299條第1項前段，修正前毒品危害
防制條例第4條第1項、第17條，刑法第11條前段、第2條第1項、
第28條、第47條第1項，第37條第1項，判決如主文。
本案經檢察官王清白到庭執行職務。
中    華    民    國   100    年    7     月    12    日
                  刑事第二庭  審判長法  官  林惠玲
                                    法  官  王耀興
                                    法  官  張育彰
以上正本證明與原本無異。
如不服本判決應於收受本判決後10日內向本院提出上訴書狀，並
應敘述具體理由。若未敘述理由者，應於上訴期間屆滿後20日內
向本院補提理由書狀(均須按他造當事人之人數附繕本)。
                                    書記官  陳靜宜
中    華    民    國   100    年    7     月    12    日
附錄本案論罪科刑法條全文:
修正前毒品危害防制條例第4條第1項
製造、運輸、販賣第一級毒品者，處死刑或無期徒刑；處無期徒
刑者，得併科新臺幣一千萬元以下罰金。